臺灣高等法院刑事判決　　　　　　　　　　　　　九十一年度上易字第二七一八號
　　上　訴　人
　　即　被　告　乙○○
　　選任辯護人　張泰昌
右上訴人因妨害名譽案件，不服臺灣臺北地方法院九十一年度易字第四二二號，中華
民國九十一年八月二十六日第一審判決（聲請簡易處刑案號：臺灣臺北地方法院檢察
署九十年度偵字第一五五三一號）提起上訴，本院判決如左：
    主  文
原判決撤銷。
乙○○連續散布文字，指摘足以毀損他人名譽之事，處有期徒刑參月，如易科罰金，
以參百元折算壹日。
    事  實
一、乙○○與許宇華原為情侶關係，許宇華因不堪乙○○分手後仍加糾纏，遂與甲○
    ○商議，由甲○○以「親愛的老公」、「愛你的老婆」稱謂之方式，撰寫情書三
    封交許宇華，如乙○○再為糾纏時，許宇華得以出示乙○○看，以使乙○○死心
    。乙○○因故取得前揭三封情書，竟因由愛生妒，基於意圖散布於眾，而毀損甲
    ○○名譽之概括犯意，於九十年初起，連續將上開甲○○撰寫之信件影本，於信
    件上加註「分享一下，東海研究生愜意的性生活，如果太大聲吵到各位，麻煩通
    知一下！景觀所—From研二甲○○」，並於信件影本加註「From研二甲○○」等
    字樣，且列明甲○○之行動電話，郵寄該校同學；復在上開信件影本加註「這名
    厲害的男人，一個月內，和三個互不知道對方的女生發生性關係」，並加上「
    From 甲○○TO許宇華之書信、東海景觀所」等字樣，傳真給該校景觀研究所並
    註明「煩轉侯錦雄教授」，而指摘足以毀損甲○○名譽之事。
二、案經被害人甲○○訴由臺灣臺北地方法院檢察署檢察官聲請簡易判決處刑，經臺
    灣臺北地方法院認不宜以簡易判決處刑，改依通常程序處理。
    理  由
一、訊據被告乙○○雖坦承有在上開信件加註前述文字並為郵寄及傳真等情不諱，惟
    矢口否認有何誹謗甲○○名譽之犯行，辯稱：並非針對告訴人甲○○，只是要許
    宇華之同學、師長等人知道，許宇華腳踏二條船很花心云云。惟查：
（一）右揭事實，業據告訴人甲○○指訴綦詳，並經證人許宇華並到庭證稱該信件本
      文為告訴人所寫，並有被告郵寄信件之信封、內文及傳真之信件（均影本）在
      卷可稽。
（二）被告將前揭並未署名之信件，自行加註「From研二甲○○」，並列明甲○○之
      行動電話，顯有使無關之收件人知悉信件內容為告訴人甲○○所寫，並於信件
      文末加註「分享一下，東海研究生愜意的性生活，如果太大聲吵到各位，麻煩
      通知一下！」等字樣，對於告訴人之人格、社會地位、道德形象，洵屬負面、
      貶抑之評價，衡情自足以貶損告訴人之名譽。又其傳真給侯錦雄教授之信件影
      本，所加註「這名厲害的男人，一個月內，和三個互不知道對方的女生發生性
      關係」，雖主要係針對許宇華，然參酌信末加註「From甲○○TO許宇華之書信
      、東海景觀所」等字樣，足以使人以為係發諸告訴人甲○○對於許宇華之指摘
      ，對於告訴人名譽自亦有影響。又被告郵寄信件之對象為該校同學，且信封僅
      載明住宿房間號碼，而未具名收件人，已見顯有使不知情之該校任何第三人得
      以知悉上情而散布於眾之意圖。至其傳真給侯錦雄教授之信件，被告雖辯稱因
      告訴人向其要上開信件，其始傳真至系所辦公室給侯錦雄教授云云。惟果係告
      訴人所要之信件，其得以任何方式交付告訴人，斷不必傳真至系所辦公室轉交
      侯錦雄教授，然後再由侯錦雄教授轉交告訴人，而系所辦公室於收受傳真轉交
     過程中，其他人亦有可能知悉；且如係要交給告訴人之信件，該三封信為告訴
      人所寫，告訴人對於內容知之甚詳，被告又何必加註上開足以影響告訴人名譽
      之文字，而使看到上開傳真之無關第三人可能產生不必要聯想，益見其確有散
      布於眾之意圖及妨害告訴人名譽之故意。且被告所傳述之文字，不但無法舉證
      為真實，且僅涉及告訴人之私德，實與公共利益無關，更非屬自衛、自辯或保
      護合法利益之言論，或可受公評之事，自難謂被告係出於善意。至其另辯稱：
      是針對許宇華，目的不在損害告訴人名譽云云，惟既已標明告訴人名義並加註
      前揭文字，則對於上開記載足以影響告訴人評價自有所認識，仍為上開散布行
      為，自堪認有損害告訴人名譽之故意。是其所為犯行事證明確，足堪認定。
二、核被告所為，係犯刑法第三百十條第二項之加重誹謗罪。其先後多次誹謗他人名
    譽之犯行，時間緊接，犯罪構成要件相同，顯係基於概括犯意為之，應依連續犯
    之規定論以一罪，並加重其刑。
三、公訴意旨另以：被告並郵寄上開郵件給同學曾家琳、研究生室（即告證四、五）
    及該校景觀研究所教師李素馨、賴明洲（即告證八、九）。另被告尚於九十年一
    月間，以可樂星球及ming 0928@ms51.hinet.net等電子郵件信箱，傳述一對男女
    在車內發生關係被偷拍圖及「從九月到現在甲○○又瞞半年，聽說今年情人節還
    是和一直被謀在鼓裡正在當兵的男友甜蜜約會、她跟我說：他們感情好的粉哩！
    ！這個女人也是怪怪的，不過她倒挺厲害的，起碼她的男朋友沒整她！否則她掰
    謊的成就，跟許宇華旗鼓相當哩！」等不實內容（即告證十至十三），亦均涉有
    毀損告訴人名譽之加重誹謗罪嫌。然查：
（一）前揭郵寄曾家琳、研究生室（即告證四、五）及該校景觀研究所教師李素馨、
      賴明洲（即告證八、九）之信件，上面均無公訴意旨所指被告加註之前揭文字
      ，而為告訴人寫給許宇華之信件影本。而上開信件本身並不在公訴人所起訴被
      告誹謗犯行範圍內，且係告訴人應許宇華之請託所寫，目的即在由許宇華交給
      被告觀看，以使被告死心，且內容並無指摘或傳述足以妨害告訴人名譽之事實
      ，自難遽為被告不利之認定。
（二）被告雖坦承使用可樂星球及ming0928@ms51.hinet.net 二電子郵件信箱，然堅
      決否認以電子郵件傳述前揭內容。依卷內告訴人所附列印來自可樂星球之電子
      郵件，係由署名為「Janifer Lopaz」所寄交（即告證十二），並非被告所為
      ，且縱認被告有使用可樂星球電子郵件信箱轉寄前揭信件，惟收件人被以「密
      件副本」（Undisclosed- Recipient:@ms 51.hinet.net ）之方式所隱藏，被
      告此部分是否僅轉寄給特定友人？有無散布於眾？公訴人則未能證明。又卷附
      被告使用ming0928@ms51.hinet.net 所轉寄之信件內容，並無經被告加註之文
      字及偷拍圖（即告證十三）。另告證十雖附有照片，但與告證十一之寄件者均
      係「小摸」，已難認係被告所為，且告證十一並無被告註記之前開文字。以上
      均尚難證明係被告在網路上發送，況被告已郵寄前開信件與多人，亦不無知悉
      者再以電子郵件傳送使告訴人知悉之可能，自難遽認係被告所為。另告訴人雖
      自承有以電子信箱寄照片給告訴人（見原審簡易案卷第六七頁），然堅稱該照
      片不是偷拍圖，只是開玩笑之圖片（見本院卷第二一至二二頁），且該電子郵
      件既直接由可樂星球寄至告訴人收受，亦無散布於眾以妨害告訴人名譽之問題
      。
（三）是公訴人認上開部分亦涉有加重誹謗罪自有未合，此外復查無其他積極證據證
      明被告確有公訴人所指此部分行為，自屬不能證明其此部分犯罪，惟公訴人既
      認與前揭論罪科刑部分有連續犯之裁判上一罪關係，爰不另為無罪之諭知。
四、原審認被告所犯罪證明確，予以論罪科刑，固非無見。惟查：（一）許宇華並未
    提出告訴，原判決就關於涉及許宇華部分，亦認定被告加重誹謗犯行，自有未合
    。（二）就被告未加註足以損害告訴人名譽文字而郵寄之信件，原判決亦認定被
    告成立犯罪，亦有未當。被告上訴，否認有誹謗告訴人之犯意及犯行，雖無理由
    ，惟原判決既有可議，自應由本院予以撤銷改判。爰審酌被告素無不良前案紀錄
    （參卷附本院被告全國前案紀錄表、臺灣高等法院檢察署刑案紀錄簡覆表）及其
    教育程度、因自覺感情受創而以不理性方式為宣洩情緒之手段、所為對於告訴人
    之人格及社會地位所生影響、對於告訴人精神上之損害程度與其犯後態度等一切
    情狀，量處如主文所示之刑，並諭知易科罰金之折算標準。被告另求為緩刑之宣
    告，惟依其所犯情節及犯後態度，尚不宜遽為宣告緩刑。
據上論斷，應依刑事訴訟法第三百六十九條第一項前段、第三百六十四條、第二百九
十九條第一項前段、刑法第五十六條、第三百十條第二項、第四十一條第一項、罰金
罰鍰提高標準條例第一條前段、第二條，判決如主文。
本案經檢察官郭弘佑到庭執行職務。
中      華      民      國    九十一    年     十一     月     十五     日
                              臺灣高等法院刑事第十一庭
                                  審判長法  官  楊  照  男
                                        法  官  陳  炳  彰
                                        法  官  王  詠  寰
右正本證明與原本無異。
不得上訴。
                                        書記官  駱  麗  君
中      華      民      國    九十一    年     十一     月     十五     日
附錄：本案論罪科刑法條全文
刑法第三百十條
意圖散布於眾而指摘或傳述足以毀損他人名譽之事者，為誹謗罪，處一年以下有期徒
刑、拘役或五百元以下罰金。
散布文字、圖畫犯前項之罪者，處二年以下有期徒刑、拘役或一千元以下罰金。
對於所誹謗之事，能證明其為真實者，不罰。但涉於私德而與公共利益無關者，不在
此限。
